【裁判字號】    98,交上易,92
【裁判日期】    981009
【裁判案由】    過失傷害
【裁判全文】
臺灣高等法院高雄分院刑事判決        98年度交上易字第92號
上  訴  人  臺灣高雄地方法院檢察署檢察官
被      告  甲○○
上列上訴人因被告過失傷害案件，不服臺灣高雄地方法院98年度
交易字第65號中華民國98年9 月2 日第一審判決（起訴案號：臺
灣高雄地方法院檢察署98年度偵字第67號），提起上訴，本院判
決如下：
    主  文
上訴駁回。
    理  由
一、依刑事訴訟法第350條、第361條、第362條、第367條規定，
    不服地方法院之第一審判決而上訴者，須提出上訴書狀，並
    應敘明具體理由，為上訴必備之程式；其所提出之書狀未敘
    述上訴理由，或僅曾以言詞陳述上訴理由者，均應於上訴期
    間屆滿後20日內補提理由書於第一審法院。第一審法院經形
    式審查，認逾期未補提上訴理由者，應定期間先命補正，逾
    期未補正者，為上訴不合法律上之程式，應以裁定駁回。倘
    已提出上訴理由，但所提非屬具體理由者，則由第二審法院
    以上訴不合法律上之程式，判決駁回。而所謂具體理由，必
    係依據卷內既有訴訟資料或提出新事證，指摘或表明第一審
    判決有何採證認事、用法或量刑等足以影響判決本旨之不當
    或違法，而構成應予撤銷之具體事由，始克當之（例如：依
    憑證據法則具體指出所採證據何以不據證據能力，或依憑卷
    證資料，明確指出所為證據證明力之判斷如何違背經驗、論
    理法則）；倘僅泛言原判決認定事實錯誤、違背法令、量刑
    失之過重過輕微，而未依上揭意旨指出具體事由，或形式上
    雖已指出具體事由，然該事由縱使屬實，亦不足以認為原判
    決有何不當或違法者（例如：對不具有調查必要性之證據，
    法院未依聲請調查亦未說明理由，或援用證據不當，但除去
    該證據仍應為同一事實之認定），皆難謂係具體理由，俾與
    第二審上訴制度旨在請求第二審法院撤銷、變更第一審不當
    或違法之判決，以實現個案救濟之立法目的相契合，並節制
    濫行上訴（最高法院97年度台上字第892 號決參照）。又觀
    諸刑事訴訟法第361 條修正之立法說明三，謂「原審法院對
    上訴書狀有無記載理由，應為形式上之審查，認有欠缺，且
    未據上訴人自行補正者，應定期間先命補正，爰於第三項後
    段明定。至上訴理由是否具體，係第二審法院審查範圍，不
    在命補正之列」，故修正後該規定所指應由第一審法院先命
    補正之「上訴書狀未敘述理由」，係指上訴書狀僅聲明對原
    判決不服，就不服理由未為任何敘述，自形式上觀察，可認
    係未提出上訴理由之情形而言，若上訴書狀對不服之理由已
    有所敘述，僅敘述不具體者，究有別於「未敘述理由」，自
    不生應依該規定命補正之問題。同此旨趣，刑事訴訟法第36
    7 條增列為不合法情形之「上訴書狀未敘述理由」者，亦應
    採相同解釋。又上訴書狀已敘述上訴理由，但所述不「具體
    」者，雖非「上訴書狀未敘述理由」一語涵攝之範圍，然既
    不符合「上訴書狀應敘述『具體』理由」之規定，仍屬上訴
    「不合法律上之程式」，且依上開立法說明，此類不合法，
    不在得補正之列，法院自毋庸命補正；而由第二審法院逕認
    上訴不合法，以判決駁回（最高法院97年度台上字第892 號
    、第3599號、第3889號判決參照）。
二、本件原判決認定被告甲○○考領有小型車普通駕駛執照，於
    97年6 月18日21時45分許，駕駛車牌號碼ZJ-1076 號自用小
    客車，沿高雄縣鳳山市○○路○段雙線道由南向北方向行駛
    ，行經青年路一段與中興街無號誌之交岔路口，本應注意汽
    車行經無號誌之交岔路口，應減速慢行，作隨時停車之準備
    ，且依當時為天候晴、夜間有照明、柏油路面乾燥、無缺陷
    、無障礙物等情，並無不能注意之情事，詎甲○○竟疏未注
    意，即貿然繼續前行，適有乙○○○騎乘車牌號碼LDF-888
    號重機車附載邱添成，沿高雄縣鳳山市○○街○○道由西向
    東方向行駛至該處，亦疏未注意駕駛人行至未設標誌、標線
    或號誌劃分幹支線道之交岔路口，少線道車應暫停讓多線道
    先行，而繼續前行，甲○○所駕駛上開車輛於到達該路口時
    ，左前車頭撞擊先到達該路口之乙○○○所騎乘機車之前車
    頭，造成乙○○○與邱添成2 人當場倒地，乙○○○受有擦
    挫傷之傷害（未據告訴），邱添成則受有頭部外傷併腦挫傷
    腦出血、兩側肩胛骨骨折、低血鈉、水腦、顱骨缺損及牙齒
    斷裂之傷害，經送往「財團法人長庚紀念醫院高雄分院」（
    下稱長庚醫院）接受開顱引流手術及腦室腹腔引流術治療後
    ，因外傷性腦創傷，導致言語能力及肢體語言溝通能力完全
    喪失，臨床診斷為「植物人」，日後日常生活照顧必須完全
    仰賴他人，精神狀態已達心神喪失，於身體上受有重大不治
    之重傷。甲○○於高雄縣政府警察局鳳山分局交通警察隊員
    警前往現場處理時，在前述犯行未為有偵查犯罪職權之公務
    員知悉前，當場主動向員警自首，承認為肇事人而接受裁判
    等情，係以：上揭事實，業據被告於原審審理時坦承不諱，
    並有高雄縣政府警察局道路交通事故現場圖、高雄縣政府警
    察局道路交通事故調查報告表(一)(二)、高雄縣政府警察局交通
    事故現場勘驗圖、高雄縣政府警察局道路交通事故初步分析
    研判表各1 紙、高雄縣政府警察局所攝之交通事故現場及車
    損照片、臺灣省高屏澎區車輛行車事故鑑定委員會98年1 月
    23日高屏澎字第0986000072號函暨所檢覆之高屏澎區970915
    案鑑定意見書、臺灣省車輛行車事故覆議鑑定委員會98年3
    月10日覆議字第0986200799號函暨所檢覆之980172號鑑定意
    見在卷可稽，足見被告之自白與事實相符，而由長庚醫院於
    97年9 月24日所出具之診斷證明書、中華民國身心障礙手冊
    、97年6 月24日全民健康保險重大傷病核定查通知書、長庚
    醫院98年2 月20日（98）長庚院高字第812419號函各1 紙等
    ，亦可知被害人邱添成現確為為「植物人」，日後日常生活
    照顧必須完全仰賴他人，其所受之傷情確為重傷無訛；並說
    明：被告在有偵查犯罪職權之公務員未查知何人為真正駕駛
    人之前，即向承辦警方坦承其為真正駕駛人，在偵查犯罪職
    權之機關或公務員知悉前，即主動供出其為在本件交通事故
    之肇事者而接受裁判，合於自首之要件，得依刑法第62條之
    規定，減輕其刑，並依法先加後減之。因認被告犯行明確，
    而論以被告過失傷害人致重傷罪，處有期徒刑5 月，並諭知
    易科罰金之折算標準。已詳敘其認定被告犯罪事實之依據及
    憑以認定之理由，核無違法或不當之處。
三、檢察官上訴意旨略以：被害人受有重傷害，被害人日常生活
    均須仰賴他人照顧，而被告迄今未與告訴人或被害人達成和
    解，賠償損害，原審量刑過輕，而量刑應受比例原則及公平
    原則之限制，否則其判決即非適法，因而上訴請求改判有期
    徒刑6 月以上等語。惟查：量刑之輕重，係屬事實審法院得
    依職權自由裁量之事項，茍於量刑時，已依行為人之責任為
    基礎，並斟酌刑法第57條各款所列情狀，而未逾越法定範圍
    ，又未濫用其職權，即不得遽指為違法。又刑之量定，固屬
    法院得為自由裁量之事項，但其自由裁量之職權行使，並非
    漫無限制，除不得逾越法律所規定之範圍外，並應具妥當性
    及合目的性，符合罪刑相當原則，始為適法。而刑法第284
    條第1 項規定: 因過失傷害人者，處六月以下有期徒刑、拘
    役或五百元以下罰金，致重傷者，處一年以下有期徒刑、拘
    役或五百元以下罰金。本件原判決於量刑時，已依上揭規定
    ，審酌被告之素行狀況，及其犯後態度及符合自首要件、被
    告於本案車禍事故之肇事過失程度，所為過失犯行造成被害
    人受有前揭重傷害，傷勢非輕，對被害人身體及精神上所造
    成之痛苦自不言可喻，而被告肇事後雖坦承犯行，惟與被害
    人及其家屬尚無法達成和解，惟本件車禍之發生搭載被害人
    邱添成之駕駛人乙○○○亦有過失，等一切情狀，量處被告
    有期徒刑5 月，並未逾越法定刑度1 年以下有期徒刑、拘役
    或5 百元以下罰金之規定，亦未濫用其自由裁量之權限，刑
    度亦無不妥，核無不當或違法之情形。檢察官上訴意旨就原
    判決量刑已有說明之事項，泛指原審量刑過輕，揆諸上開說
    明，難謂已敘述具體理由。至檢察官上訴書雖檢附告訴人之
    上訴理由狀，惟刑事訴訟法第382 條第1 項所謂上訴書狀應
    敘述上訴之理由，係指上訴書狀本身應敘述上訴理由而言，
    非可引用或檢附其他文書代替，以為上訴之理由。蓋刑事訴
    訟法規定各種文書之制作，應具備一定之程式，其得引用其
    他文書者，必有特別之規定始可（例如刑事訴訟法第48條、
    第373 條）否則，即難認其上訴已合法律上之程式。而刑事
    訴訟法第361 條、第367 條規定與第382 條第1 項規定之意
    旨相合，自應為相同之適用。則刑事訴訟法第361 條、第36
    7 條既規定不服地方法院之第一審判決而上訴者，須提出上
    訴書狀，並於上訴狀記載具體理由，同時應於上訴狀本身內
    敘明上訴之理由，不得引用或檢附其他文書代替，以為上訴
    之理由。上訴書狀若引用或檢附其他文書代替，以為上訴理
    由者，該引用或檢附之其他文書內容，非屬上訴書狀之內容
    ，故上訴書狀是否敘述具體理由，應就上訴書狀之敘述，而
    非就上訴書狀所引用、檢附之文書加以觀察、判斷，若上訴
    書狀本身之敘述，不能認係具體理由者，上訴即非合法。是
    以檢察官所檢附告訴人聲請上訴狀，依前開說明，本院無庸
    審酌，併此敘明。
    本件上訴不合法律上程式，爰不經言詞辯論，逕以判決駁回
    。
四、據上論斷，應依刑事訴訟法第367 條前段、第372 條，判決
    如主文。
中    華    民    國    98    年    10    月    9    日
              刑事第六庭    審判長法  官  王憲義
                                  法  官  邱永貴
                                  法  官  簡志瑩
以上正本證明與原本無異。
不得上訴。
中    華    民    國    98    年    10    月    9    日
                                  書記官  吳新貞


司法院資訊處製作；財團法人民間司法改革基金會備份。
